【裁判字號】    97,重上更(五),315
【裁判日期】    980108
【裁判案由】    毒品危害防制條例
【裁判全文】
臺灣高等法院臺南分院刑事判決   97年度重上更(五)字第315號
上  訴  人
即  被  告  甲○○
選任辯護人  法律扶助律師黃正彥
上列上訴人因違反毒品危害防制條例案件，不服臺灣臺南地方法
院89年度重訴字第19號中華民國90年1月5日第一審判決（起訴案
號：臺灣臺南地方法院檢察署89年度偵字第6964號），提起上訴
，判決後，經最高法院第5次發回更審，本院判決如下：
    主  文
原判決關於甲○○部分撤銷。
甲○○共同運輸第二級毒品，處有期徒刑捌年。扣案之安非他命
貳拾柒大包（驗餘淨重貳陸玖肆肆點貳玖公克）沒收銷燬之。扣
案之行動電話MOTOROLA 3688X（序號：000000000000000，門號0
000000000號）、MOTOROLA LF2000（序號：000000000000，門號
0000000000號）、SAGEM DC715（序號：00000000000，門號0000
000000號）參支及安非他命之外包裝貳拾柒個，均沒收。
    事  實
一、甲○○明知甲基安非他命業據行政院公告列為毒品危害防制
    條例管制之第二級毒品，不得非法持有、運輸及販賣。爰因
    劉昶煌（已判刑確定）於八十九年一、二月間，得知綽號「
    阿龍」者之成年人有第二級毒品安非他命一批欲出售，乃約
    定由劉昶煌負責尋找買主，若交易成功，則由綽號「阿龍」
    者給付每公斤新台幣（下同）一萬元之利潤予劉昶煌；適於
    八十九年四、五月間，警方接獲線報，依臺灣臺南地方法院
    檢察署檢察官之指揮，由警方佯裝買主，向甲○○表示欲購
    買安非他命，甲○○於八十九年六月五日透過劉旺聲（已判
    刑確定）之聯絡，確知劉昶煌有安非他命來源，並答應事成
    給甲○○、劉旺聲利潤。甲○○則基於幫助他人購買毒品以
    從中取得報酬之犯意；劉旺聲乃與劉昶煌共同基於幫助綽號
    「阿龍」者販賣安非他命之犯意，劉旺聲乃與劉昶煌先於八
    十九年六月七日，約甲○○與佯裝買主之警方在台南市太白
    居飯店碰面，約定以總價八百萬元左右購買安非他命，再於
    同年月八日，劉昶煌、劉旺聲、甲○○在高雄市○○○路四
    百六十六號慈香庭西餐廳確定買主帶有八百萬元現金後，劉
    昶煌即依綽號「阿龍」者之指示，要求買主提供車號Ｐ四－
    四一一七號廂型車交由劉昶煌開至高雄市○○○路附近交予
    綽號「阿龍」者，俟綽號「阿龍」者將安非他命放置車上，
    並停在高雄市民生醫院前，再聯絡劉昶煌與甲○○前往該處
    取車。甲○○與劉昶煌明知販毒者綽號「阿龍」之人將安非
    他命放置在購毒者所提供之車號Ｐ四－四一一七號廂型車內
    ，竟共同基於運輸第二級毒品安非他命之犯意，由甲○○駕
    駛前開廂型車，劉昶煌尾隨在後，共同將安非他命運回高雄
    市○○○路大高雄加油站前停放，嗣經劉昶煌、甲○○帶同
    佯裝買主之警方至加油站拿取安非他命時，為警查獲，並扣
    得安非他命二十七大包（包括供本件犯罪所用之安非他命外
    包裝二十七個；安非他命淨重二六九五二點四０公克，驗餘
    淨重二六九四四點二九公克），及供劉昶煌、劉旺聲、甲○
    ○聯絡本件毒品交易之行動電話MOTOROLA 3688X（序號：00
    0000000000000，門號0000000000號）、MOTOROLA LF2000（
    序號：000000000000，門號0000000000號）、SAGEM DC715
    （序號：00000000000，門號：0000000000號）三支。
二、案經臺南市警察局移送臺灣臺南地方法院檢察署檢察官偵查
    起訴。
    理  由
壹、程序方面：
    被告以外之人於審判外之陳述，雖不符前四條之規定，而經
    當事人於審判程序同意作為證據，法院審酌該言詞陳述或書
    面陳述作成時之情況，認為適當者，亦得為證據。當事人、
    代理人或辯護人於法院調查證據時，知有第一百五十九條第
    一項不得為證據之情形，而未於言詞辯論終結前聲明異議者
    ，視為有前項之同意。刑事訴訟法第一百五十九條之五定有
    明文。本件所引用證人及文書屬傳聞證據部分，檢察官、辯
    護人、被告並無不同意列為證據，且本院審理時，無於言詞
    辯論終結前聲明異議，且均同意列為證據（見本院卷第八十
    一頁）。而前開證人在警詢所為之證述，係在自由意志下所
    為陳述，並親閱筆錄無訛後始簽名作成之情況，且該證言及
    文書證據適為本案應審酌必要事項，自有證據能力，得為本
    案證據。
貳、實體方面：
一、訊據被告甲○○矢口否認有上揭犯行，並辯稱：被告本身並
    無安非他命可賣，係佯裝買主之警員盧天道、梁國慶，透過
    線民乙○○，許被告甲○○以高額酬金購買安非他命，被告
    也不知所開廂型車上載有安非他命，亦無證據顯示甲○○在
    此之前，有販賣安非他命之意思，雖甲○○未能堅守金錢之
    誘惑，固有可議，但本案就全盤證據觀之，應為「犯意誘發
    型」之「誘捕偵查」，警方引誘在先，逮捕在後，已侵害被
    告受憲法所保障之基本權利，又本件涉案之地點為：高雄市
    ○○○路四六六號慈香庭西餐廳、高雄市○○○路附近、高
    雄市民生醫院前、高雄市○○○路大高雄加油站前，此等地
    點近在咫尺，甚至係同一條路附近，被告顯無運輸之故意，
    亦與運輸須有輸入或輸出作用之要件不符，而依警員盧天道
    在一審之證述，其等係以「高雄路不熟」等理由，而要求被
    告等將車開至指定地點，以利逮捕，則被告並無運輸第二級
    毒品之犯行云云。
二、經查：
  (一)被告甲○○供陳：本件是警方的線民乙○○依警員盧天道要
    求我幫他們找毒品，乙○○因為與我同是臺南監獄受刑人所
    以認識，我因為以前有販賣毒品的前科，所以他才找我。而
    劉旺聲於八十九年六月間向我討取欠他的款項，我就告訴他
    說有人要買毒品，如果能夠介紹成功，就有傭金可以拿，也
    就可以還他的錢。因為劉旺聲不是很正當的人，而且交往複
    雜，所以我才問他有無毒品可以賣。嗣劉旺聲於八十九年六
    月八告訴我說已經聯絡到賣毒品的人，要我聯絡買主下來，
    我就通知乙○○，乙○○就與盧天道他們一起下來。於八十
    九年六月八日乙○○與盧天道他們就下來高雄市，他們買賣
    的細節是盧天道與劉昶煌去談的，他們如何交易我不清楚。
    盧天道與劉昶煌交易毒品當天，盧天道表示他們是出外人，
    對高雄市○道路不熟，要我幫他們把盧天道的廂型車開回來
    ，我就坐劉昶煌所駕駛的賓士車一起去到高雄市○○路的民
    生醫院，由我開廂型車在前面，劉昶煌開賓士車跟在我後面
    ，開到高雄市○○○路大高雄加油站。佯裝買方的警方要看
    貨，找不到安非他命，打電話問盧天道與劉昶煌他們，才找
    出車上的安非他命，並將我逮捕。當天我聯絡他們下去就是
    要買賣安非他命的，這次的交易，之前就有講好說如果我介
    紹成功，買方要給我六十萬元的傭金。我知道他們要買賣毒
    品，但過程我不瞭解等語（見本院卷第七十八至七十九頁）
    。核與證人即同案被告劉昶煌及證人警員盧天道證述之情節
    相符。則依被告供述，其於八十九年六月八日與乙○○與盧
    天道前往高雄市即是要介紹第二級毒品安非他命之買賣以期
    獲得買方給付之六十萬元傭金。而本件第二級毒品安非他命
    之買賣，由賣方綽號「阿龍」者將安非他命放置停在高雄市
    民生醫院前車號Ｐ四－四一一七號廂型車內，再聯絡劉昶煌
    與甲○○前往該處取車。甲○○與劉昶煌明知販毒者綽號「
    阿龍」之人將安非他命放置在購毒者所提供之車號Ｐ四－四
    一一七號廂型車內，仍由甲○○駕駛前開廂型車，劉昶煌尾
    隨在後，共同將安非他命運回高雄市○○○路大高雄加油站
    前停放，嗣經劉昶煌、甲○○帶同佯裝買主之警方至加油站
    拿取安非他命時，始為警查獲。是綽號「阿龍」者與佯裝購
    買毒品之警員，就毒品為之交易完畢後，被告甲○○與劉昶
    煌共同將運輸第二級毒品安非他命之事實可認定。
  (二)再扣案之結晶二十七包（重二六九五二點四０公克，驗餘淨
    重二六九四四點二九公克），經送內政部警政署刑事警察局
    鑑定結果，均係甲基安非他命一節，亦有該局八十九年六月
    二十日刑鑑字第七五０六五號鑑驗通知書一紙在卷可稽。則
    被告所運輸物品確係第二級毒品甲基安非他命，亦可認定。
  (三)再按毒品危害防制條例第四條第二項運輸第二級毒品罪，「
    不以國外輸入國內或國內輸出國外為限，其在國內運輸者亦
    屬之；零星夾帶或短途持送得斟酌實際情形依持有煙毒罪論
    科」（司法院三十六年院解字第三五四一號解釋意旨參照）
    、「院解字第三五四一號解釋係指無運輸或販賣之意圖單純
    持有煙毒者而言，並非謂凡零星夾帶或短途持送煙毒者，不
    問其犯意如何概論以持有煙毒之罪」（司法院三十七年院解
    字第三八五三號解釋意旨參照）。又所謂「運輸」，係指本
    於運輸意思而搬運輸送而言，倘其有此意圖者，一有搬運輸
    送之行為犯罪即已成立，並非以運抵目的地為完成犯罪之要
    件。本件被告甲○○既係於接獲綽號「阿龍」之通知後，將
    第二級毒品甲基安非他命，以車號Ｐ四－四一一七號之廂型
    車自高雄市民生醫院運送至高雄市○○○路大高雄加油站前
    ，並欲交付予佯裝買主之警方，為警查獲之事實，為被告供
    明在卷同前所述，復有如扣案之甲基安非他命二十七包可佐
    ，顯見被告甲○○其「主觀上」自係含有「運輸」之意思而
    為前揭運送行為。衡諸上開解釋意旨，其係基於轉運輸送之
    意思而為運送行為，並不因其係短途持送，即謂非運輸，至
    為明確。
  (四)被告所辯及與本院採證不符不採之理由：
    (1)被告及其辯護人雖再主張本件係警方佯裝買主欲向綽號「
      阿龍」者購買安非他命，係屬陷害教唆，伊僅居中聯絡，
      不構成犯罪云云。惟按所謂「陷害教唆」足以阻斷犯罪之
      成立，係以行為人原無犯罪之意，全因教唆人之教唆始萌
      犯意而行為者，始足當之，若上訴人原本即有犯罪之意，
      僅因教唆人之教唆而彰顯其犯行，自無何陷害可言，不得
      援引陷害教唆之名義，充作其免責之藉口（最高法院九十
      四年度台上字第六一七四號判決參照）；次按刑事偵查技
      術上所謂之「釣魚」者，係指對於原已犯罪或具有犯罪故
      意之人，以設計引誘之方式，使其暴露犯罪事證，而加以
      逮捕或偵辦者而言。而所謂「陷害教唆」者，則指行為人
      原不具犯罪之故意，純因司法警察之設計教唆，始萌生犯
      意，進而實施犯罪構成要件之行為者而言。前者（即「釣
      魚」），純屬偵查犯罪技巧之範疇，並未違反憲法對於基
      本人權之保障，且於公共利益之維護有其必要性存在，故
      依「釣魚」方式所蒐集之證據資料，原則上非無證據能力
      ，最高法院九十四年度台上字第五四七九號、六０五九號
      裁判要旨可參。查：證人乙○○亦於本院九十七年十二月
      二十五日審理時證稱：「很久以前在台南監獄執行時認識
      被告甲○○的。也認識一位叫『阿道』的，我不知道他的
      真實姓名是否為『盧天道』，也不知道他的職業是警察。
      八十九年四月間『阿道』有找過我聊天、泡茶。當時並無
      提到他要買毒品的事情，後因為盧天道有談起毒品的事情
      ，甲○○有談到若有人要買毒品，就介紹給他，故介紹盧
      天道與甲○○認識，那段期間我沒有在吸毒，甲○○沒有
      毒品、也沒有在吸毒，我與甲○○在談的時候，沒有第三
      人在場後來盧天道有與甲○○談買賣毒品的事情，買賣的
      情形是他們自己去談的，我不知道。沒有聽說盧天道有說
      如果買成功的話，要給甲○○好處，介紹盧天道與甲○○
      認識，我沒有得到好處。我不知道盧天道當時要買毒品是
      檢察官授意的我與『阿道』並不是很熟，當時我們認識不
      滿一年，所以不知道他是警察，也沒有陷害甲○○的意思
      。」（見本院卷第一０二至第一０五頁）。依證人乙○○
      所證，其介紹被告與佯裝欲購買毒品之警方認識，係因被
      告曾表明如有人要買毒品可介紹在先，被告本具介紹他人
      買賣毒品之犯罪故意，非因司法警察之設計教唆，始萌生
      犯意，進而實施犯罪構成要件之行為，自與「陷害教唆」
      有間。
    (2)被告辯稱：伊開車的時候並不知道車上有安非他命，後來
      佯裝買方的警方要來看貨，也找不到安非他命，警方才再
      打電話問盧天道與劉昶煌他們，才找出車上的安非他命，
      並將伊逮捕，並無運輸毒品犯行云云。然：被告甲○○於
      八十九年六月五日透過劉旺聲之聯絡，確知劉昶煌有安非
      他命來源後，於八十九年六月七日先由甲○○與佯裝買主
      之警方在台南市太白居飯店碰面，約定以總價八百萬元左
      右購買安非他命，再於同年月八日，經被告及劉昶煌、劉
      旺聲在高雄市○○○路四六六號慈香庭西餐廳確定買主帶
      有八百萬元現金後，劉昶煌即依綽號「阿龍」者之指示，
      要求買主提供車號Ｐ四－四一一七號廂型車交由劉昶煌開
      至高雄市○○○路附近交予綽號「阿龍」，俟綽號「阿龍
      」將安非他命放置車上，並停在高雄市民生醫院前，再聯
      絡被告與劉昶煌前往該處取車，並由被告駕駛前開廂型車
      ，劉昶煌尾隨在後，將安非他命運送至高雄市○○○路大
      高雄加油站前停放，嗣使為佯裝買主之警方至加油站拿取
      安非他命時為警查獲之事實，均如前述。雖佯裝買主之警
      方經打電話問盧天道與劉昶煌方查扣在廂型車內之安非他
      命，惟此僅能證明被告在綽號「阿龍」者將安非他命藏置
      廂型車時未在場，致一時未能指出藏置廂型車何處。而本
      件第二級毒品安非他命之買賣，由賣方綽號「阿龍」者將
      安非他命放置停在高雄市民生醫院前車號Ｐ四－四一一七
      號廂型車內，再聯絡劉昶煌與甲○○前往該處取車。甲○
      ○與劉昶煌明知販毒者綽號「阿龍」之人將安非他命放置
      在購毒者所提供之車號Ｐ四－四一一七號廂型車內，仍由
      甲○○駕駛前開廂型車，劉昶煌尾隨在後，共同將安非他
      命運回高雄市○○○路大高雄加油站前停放，亦如前述，
      是尚不得為被告不知廂型車置有安非他命為之運輸之有利
      證明。
    (3)另關於綽號「阿龍」者之男子是否為朱清源一節，經查證
      人朱清源業於九十三年十月二日死亡，有其個人資料查詢
      結果附卷可稽，此部分本院已無法傳喚朱清源到庭作證，
      至臺灣臺南地方法院檢察署檢察官就朱清源共犯本案犯行
      部分為不起訴處分，固亦有八十九年度偵字第一二三六五
      號不起訴處分書在卷可參（見本院前審更一卷第一八八頁
      ），惟究竟綽號「阿龍」者是否即係朱清源，朱清源是否
      有共同參與本案犯行，因朱清源（四十年六月二十五日出
      生），業於九十三年十月二日死亡，本院無法再予傳訊證
      實，亦為之敘明。
  (五)綜上所述，被告所辯，係屬卸責之詞，本件事證明確，被告
    運輸第二級毒品，犯行明確，應依法論科。
三、核被告所為，係犯毒品危害防制條例第四條第二項之運輸第
    二級毒品罪。被告運輸第二級毒品前後持有該第二級毒品之
    低度行為，應為運輸之高度行為所吸收，不另論罪。公訴人
    起訴認被告所為係犯幫助販賣第二級毒品罪，惟被告就本件
    販賣第二級毒品係自買方取得報酬，與賣方無涉，且無證據
    得以認定被告有幫助販賣第二級毒品之事實，惟公訴人所起
    訴之幫助販賣第二級毒品之犯罪事實與本院認定之運輸第二
    級毒品事實同一，自應由本院變更起訴法條為之審理判決。
    被告與劉昶煌在綽號「阿龍」者與佯裝購買毒品之警員，就
    毒品為之交易完畢後（本件係警員佯裝購買，故就買賣毒品
    部分係屬未遂，惟與被告無涉），被告甲○○與劉昶煌起意
    共同將第二級毒品安非他命由高雄市民生醫院前，運輸至高
    雄市○○○路大高雄加油站前，被告與劉昶煌就此運輸之行
    為，有犯意聯絡，行為分擔，為共同正犯。被告行為後，刑
    法及刑法施行法業於九十四年二月二日經總統以華總一義字
    第０九四０００一四九０一號令修正公布，並於九十五年七
    月一日施行，修正前刑法第二十八條共犯係規定：「二人以
    上共同實施犯罪之行為者，皆為正犯」，修正後則規定為：
    「二人以上共同實行犯罪之行為者，皆為正犯」，揆諸本條
    之修正理由係為釐清陰謀共同正犯、預備共同正犯、共謀共
    同正犯是否合乎本條規定之正犯要件。而被告與劉昶煌二人
    所為上開犯行，既屬實行犯罪行為之正犯，則適用修正前之
    舊法並無不利於被告。再被告甲○○於八十九年行為後，毒
    品危害防制條例業於九十二年七月九日修正公布全文三十六
    條；並自公布後六個月即九十三年一月九日施行，修正前之
    舊法第四條第二項規定：「製造、運輸、販賣第二級毒品者
    ，處無期徒刑或七年以上有期徒刑，得併科新臺幣七百萬元
    以下罰金。」，與修正後毒品危害防制條例第四條第二項之
    規定，法定刑度相同，新法既已修正公布全文三十六條，即
    屬法律有變更，新法既非較有利於行為人，此部分自應適用
    行為時之法律，均併為敘明。
四、原審就被告所為犯行，認事證明確，為科刑之判決，固非無
    見，惟查：(一)原審認被告所為涉犯幫助販賣第二級毒品罪，
    容有未洽。(二)本件扣案之門號各為0000000000、0000000000
    、0000000000號行動電話三支，均係供本件用以聯絡運輸毒
    品及共犯劉旺聲、劉昶煌三人運輸毒品犯罪所用之物，原審
    未併予宣告沒收，亦有未洽。(三)扣案安非他命之外包裝二十
    七個，有防止安非他命裸露、逸出及潮濕之功用，並便於攜
    帶，係供本件犯罪所用之物，原審未予分別沒收，仍有未洽
    。被告上訴意旨，否認犯罪固無足取，但原判決既有不當，
    自屬無可維持，應由本院將原判決此部分撤銷改判。爰審酌
    本件毒品數量非少及被告之犯罪動機、目的、手段、犯後猶
    狡飾否認，未見悔意等一切情狀，對被告劉甲○○量處如主
    文第二項所示之刑，以資懲儆。扣案之安非他命二十七包（
    驗餘淨重二六九四四點二九公克），係查獲之毒品，不問屬
    於犯人與否，爰依八十七年五月二十日修正公布之毒品危害
    防制條例第十八條第一項前段宣告沒收銷燬之。至扣案安非
    他命之外包裝二十七個，有防止安非他命裸露、逸出及潮濕
    之功用，並便於攜帶及扣案之MOTOROLA 3688X（序號：0000
    00000000000，門號0000000000號）、MOTOROLA LF2000（序
    號：000000000000，門號0000000000號）、SAGEM DC715（
    序號：00000000000，門號：0000000000號）行動電話三支
    ，分別持以為同案被告犯劉昶煌、劉旺聲、被告甲○○持以
    作為聯絡本件安非他命運輸之用，為供渠等犯本件毒品危害
    防制條例之罪所用之物，均應依八十七年五月二十日修正公
    布之毒品危害防制條例第十九條第一項之規定宣告沒收。
據上論斷，應依刑事訴訟法第三百六十九條第一項前段、第三百
六十四條、第三百條、第二百九十九條第一項前段，毒品危害防
制條例第四條第二項、第十八條第一項前段、第十九條第一項，
刑法第十一條、第二條第一項、修正前刑法第二十八條，判決如
主文。
本案經檢察官王碧霞到庭執行職務。
中    華    民    國    98    年    1     月    8     日
                  刑事第三庭    審判長法  官  陳義仲
                                      法  官  蔡勝雄
                                      法  官  蘇清水
以上正本證明與原本無異。
如不服本判決應於收受送達後10日內向本院提出上訴書狀，其未
敘述上訴理由者，並得於提起上訴後10日內向本院補提理由書（
均須按他造當事人之人數附繕本）「切勿逕送上級法院」。
                                      書記官  蔡蘭櫻
中    華    民    國    98    年    1     月    8     日
附錄法條：
毒品危害防制條例第四條：
製造、運輸、販賣第一級毒品者，處死刑或無期徒刑；處無期徒
刑者，得併科新臺幣一千萬元以下罰金。
製造、運輸、販賣第二級毒品者，處無期徒刑或七年以上有期徒
刑，得併科新臺幣七百萬元以下罰金。
製造、運輸、販賣第三級毒品者，處五年以上有期徒刑，得併科
新臺幣五百萬元以下罰金。
製造、運輸、販賣第四級毒品者，處三年以上十年以下有期徒刑
，得併科新臺幣三百萬元以下罰金。
製造、運輸、販賣專供製造或施用毒品之器具者，處一年以上七
年以下有期徒刑，得併科新臺幣一百萬元以下罰金。
前五項之未遂犯罰之。


司法院資訊處製作；財團法人民間司法改革基金會備份。
